臺灣桃園地方法院交通事件裁定　　　　 96年度交聲字第283號
原處分機關　交通部公路總局新竹區監理所桃園監理站
異　議　人　甲○○
上列受處分人因違反道路交通管理處罰條例事件，對交通部公路
總局新竹區監理所桃園監理站民國96年5 月15日桃監裁罰字第裁
52- DB0000000 號違反道路交通管理事件裁決書，聲明異議，本
院裁定如下：
    主  文
原處分撤銷。
甲○○不罰。
    理  由
一、聲明異議意旨略以：如附件異議狀所載。
二、查原處分機關固以受處分人甲○○於民國96年1 月3 日晚間
    10時32分許，騎乘所有車牌號碼F7V-520 號重型機車，行經
    桃園縣中壢市○○路、自強一路設置紅綠燈之交岔路口時，
    違規紅燈左轉，為桃園縣政府中壢分局文化派出所交通隊警
    員乙○○目睹，經蘇員以指揮棒及警笛示意停車受檢，竟以
    蛇行方式加速逃逸不服稽查，逕行製單舉發，經交通部公路
    總局新竹區監理所桃園監理站依道路交通管理處罰條例第53
    條第1 項及第60條第1 項、第60條第1 項規定裁處異議人新
    臺幣4,800 元之罰鍰。
三、惟按犯罪事實應依證據認定之，無證據不得推定其犯罪事實
    ；又不能證明被告犯罪或其行為不罰者，應諭知無罪之判決
    ，刑事訴訟法第154 條、第301 條第1 項分別定有明文。次
    按認定不利於被告之事實，須依積極證據，苟積極證據不足
    為不利於被告事實之認定時，即應為有利於被告之認定，更
    不必有何有利之證據；且事實之認定，應憑證據，如未能發
    現相當證據，或證據不足以證明，自不能以推測或擬制之方
    法，以為裁判基礎；而認定犯罪事實所憑證據，雖不以直接
    證據為限，間接證據亦包括在內；然而無論直接或間接證據
    ，其為訴訟上之證明，須於通常一般之人均不致有所懷疑，
    而得確信其為真實之程度者，始得據為有罪之認定，若其關
    於被告是否犯罪之證明未能達此程度，而有合理性懷疑之存
    在，致使無從形成有罪之確信，根據「罪證有疑，利於被告
    」之證據法則，即不得遽為不利被告之認定，亦分別有最高
    法院30年上字第816 號、40年台上字第86號、76年台上字第
    4986號等判例可資參照。而依道路交通管理處罰條例第89條
    規定，法院受理有關交通事件，準用刑事訴訟法之規定，前
    開規定自得適用於本件聲明異議案件。經查：
　(一)證人即當天執勤員警乙○○到庭證稱：「（問：騎機車的人
  　面貌你是否有看到？）他有戴安全帽，我只知道是男性騎車
    ，後面附載1 位女性，她也是有戴安全帽，所以2 個人的臉
    都沒有看得很清楚，騎機車的男性應該是原住民，因為聽口
    音很明顯就是原住民，男性約45至50歲左右，女性的年齡不
    清楚」等語（見本院96年7 月6 日筆錄），核與本件據以裁
    罰之桃園縣政府警察局桃警局交字第DB0000000 號舉發違反
    道路交通管理事件通知單上附註「騎乘該車為男士（原住民
    ）乘載1 名女士」等語相符，有卷附上開舉發違反道路交通
    管理事件通知單可稽，再經本院詢以在庭之異議人父親張國
    恩是否為當日騎乘機車之男性？證人乙○○證稱：「確定不
    是，因為騎機車的男性比較壯，而且口音像原住民，與庭上
    的張國恩並不一樣」等語甚詳（見同上筆錄），衡之本件違
    規事實並無其他存證方式可資認定，僅能以證人乙○○證述
    為據，然尚需證人具結後清楚陳述所見違規狀態，方得以其
    證述資以認定違規事實，而依證人乙○○上開所證各節，已
    難遽認異議人即為前述交通違規案件之汽車駕駛人，參酌本
    件違規案件之發生時間在晚間10時32分許，視線究無日間來
    得明亮清晰，又因人類之瞬間記憶及認知事物之過程往往未
    必精確，錯誤亦在所難免，則證人乙○○在違規發生時雖示
    意駕駛人停車受檢，未料駕駛人仍以蛇行方式加速逃逸之瞬
    間記下車號之情況下，對於違規車輛之正確車號是否仍能保
    有確實之記憶尚有疑問，從而異議人是否確有裁決書所載之
    違規事實亦容有疑義。
  (二)按依道路交通管理處罰條例科處行政罰事件，依據公法爭議
    之舉證責任分配法則，固應先由行政機關就其業已履踐相關
    正當法律程序，以及人民應受處罰之客觀違反法令行為，負
    證明之責，受處罰人就行政機關已為相當證明之前開事項，
    若主張欠缺主觀歸責條件或為其他抗辯，亦須就其所辯提出
    反證。惟行政機關對於前開應為舉證事項，並非不得以執行
    查察取締勤務人員，依據調查人證之程序，使就親歷事實提
    供不可替代之證明方法。本件舉發員警乙○○既無法就其本
    件親身經歷事實提供舉證，是否得僅憑證人乙○○1 人在本
    院出庭作證所為之前開證言，即得明確認定既尚有疑義，已
    如前所述，原處分機關認定異議人有闖越紅燈之違規行為，
    僅係以該單一員警之目視舉發為憑，並無其他任何以攝影機
    或照相機等科學儀器客觀保存當時情形之資料或其他積極證
    據可供審酌，應認原處分機關舉證責任未盡，乃原處分機關
    未經詳查，逕以道路交通管理處罰條例第53條第1 項、第60
    條第1 項規定裁處異議人罰鍰，尚有未洽。異議人據此聲明
    異議，指摘原處分不當，為有理由，自應由本院將原處分撤
    銷，並諭知異議人甲○○不罰。
四、依道路交通管理處罰條例第87條第2 項、道路交通案件處理
    辦法第20條前段，裁定如主文。
中　　華　　民　　國　　96　　年　　9 　　月　　29　　日
                        交通法庭法  官  林惠霞
以上正本證明與原本無異。
如不服本裁定，應於裁定送達後5日內向本院提出抗告狀。
                                書記官  陳恩如
中　　華　　民　　國　　96　　年　　10　　月　　4 　　日
